最高法院刑事判決　　　　　　　　　　　　　　　九十一年度台上字第四八七七號
　　上　訴　人　甲○○
右上訴人因過失致人於死案件，不服台灣高等法院台南分院中華民國八十九年三月三
十日第二審判決（八十八年度交上訴字第一五八八號，起訴案號：台灣雲林地方法院
檢察署八十八年度偵字第三三六一號），提起上訴，本院判決如左：
    主  文
原判決撤銷，發回台灣高等法院台南分院。
    理  由
本件原判決認定上訴人甲○○以駕駛營業曳引車運載砂石為業，為從事駕駛業務之人
，自民國八十一年起，有多次闖紅燈、超速及超載等違反交通法規之記錄，駕駛習慣
不良，於八十八年六月十二日十八時十分許，駕駛車號ＸＫ｜二三二號營業曳引車，
沿台一線省道自雲林縣斗南鎮往莿桐鄉由南往北方向行駛，途經雲林縣虎尾鎮○○里
○○○○路與雲七四公路交岔路口處欲右轉往大美村方向時，原應注意汽車行進、轉
彎應遵守燈光標誌之指示，並應隨時注意車前狀況及兩車併行之間隔，隨時採取必要
之安全措施，且依當時尚日間、晴天、路面乾燥、無缺陷、無障礙物，視距及光線均
良好，並無不能注意之情形，竟疏未注意車前狀況及保持兩車間之安全間隔，貿然闖
紅燈右轉往大美村方向行駛，致其右前輪處擦撞同向停於該處等紅燈由李淑德所騎乘
之車號ＳＷＩ｜二一０號機車，後搭載王佩雯、沈王金治二人，亦有違規超載之情形
，造成渠等人、車倒地，為該營業曳引車輾壓，致李淑德因胸腹部及四肢多處挫鈍傷
、骨折，出血休克，王佩雯頭部、胸腹部及四肢多處鈍傷、骨折，出血性休克，沈王
金治頭部、胸腹部及四肢多處挫鈍傷骨折，內臟破裂出血休克，均當場死亡等情。因
而撤銷第一審科刑判決，改判仍論處上訴人從事業務之人，因業務上之過失致人於死
罪刑，固非無見。
惟查(一)、審理事實之法院，對於案內與論罪科刑、罪名成立與否有關之一切證據，除
認為不必要者外，均應詳為調查，然後基於調查所得之心證以為判斷之基礎；苟與待
證事實有重要關係，在客觀上認為應行調查之證據，又非不易調查或不能調查，而未
依法加以調查，率予判決者，即有刑事訴訟法第三百七十九條第十款規定所稱應於審
判期日調查之證據而未予調查之違法。本件原判決事實認定上訴人駕駛營業曳引車貿
然闖紅燈右轉，致其車之右前輪擦撞同向停於該處等紅燈由李淑德所駕駛之機車等情
，然依原判決所引用方中民等法醫師複驗鑑定，認被害人李淑德等三人均係遭營業曳
引車母車左第一雙輪內輪輾壓致死（見原判決第四、五頁），則被害人李淑德等三人
究係遭營業曳引車之右前輪輾壓？抑左前輪？已有不明。再依卷附台灣省嘉雲區車輛
行車事故鑑定委員會八十九年一月四日嘉鑑字第八八一０四三號函分析結果，認依卷
內道路交通事故調查報告表所載，營業曳引車之車身全長為十一公尺，以該車之總長
度應無法由路肩或機車道進行右轉，再依該表所繪製之機車刮地痕起點乃位於路口內
，則二車撞擊點應在刮痕起點前之路口內，因此研判若營業曳引車紅燈右轉，則李淑
德機車為紅燈直行；若營業曳引車綠燈右轉，則李機車為綠燈直行。本件按肇事後雙
方車輛停止位置，以及李機車所遺刮地痕起點係於路口內等認為：甲○○駕駛曳引車
，行經交岔路口，右轉未讓右側慢車道直行之李機車先行，為肇事原因（見原審卷第
四十四、四十五頁）。鑑定函似係認定車禍發生時，營業曳引車與機車均係行進中，
僅營業曳引車未讓直行之機車先行，應負肇事責任，此與原判決所認定李淑德之機車
係停車等侯紅燈時，遭營業曳引車擦撞，有所不同，本件車禍發生原因仍屬不明。上
訴人於原審並曾具狀請求再送覆議，乃原審對於上揭客觀上重要，又非不能調查之證
據，未加以調查，亦未說明其理由，已有調查職權未盡及理由不備之違法。(二)、上訴
人辯稱伊肇事後，在未被包圍前，即跑到雲林縣警察局虎尾分局惠來派出所報案請求
處理，與自首要件相符云云。原判決雖以證人即案發後立即到場處理之該惠來派出所
主管林坤輝所證：肇事地點恰於惠來派出所之對面，當時其聽聞撞擊聲，立即率同員
警出來處理，上訴人當時已有陷於被路人包圍之危險，自無何自首之情形可言等語，
認上訴人不合自首之要件。然卷查上訴人於警局初訊時即稱「……有一位太太，大聲
叫喊，叫我不要再行，車底下有孩子，我立即剎車下車察看，發現壓到ＳＷＩ｜二一
０號輕機車及三人倒地死亡，我便跑到惠來派出所報案處理」（見相驗卷第四頁背面
）。證人即雲林縣警察局虎尾分局刑事組人員盧水盛於原審亦稱「（問請陳述當天情
形？）我是虎尾分局刑事組，我至派出所時，派出所已被民眾包圍，應傳惠來派出所
主管才對，我不知道誰最先看到被告，惠來派出所備勤唐政治」（見原審卷第九十四
頁）。原審未傳訊當時備勤之唐政治警員或其他警員，以明實情，徒以證人林坤輝所
證上訴人當時已有陷於被路人包圍之危險，遽認上訴人不合自首之要件，亦嫌速斷。
上訴意旨，執以指摘原判決不當，尚非全無理由，應認原判決有撤銷發回更審之原因
。
據上論結，應依刑事訴訟法第三百九十七條、第四百零一條，判決如主文。
中      華      民      國    九十一    年      九      月      四      日
                              最高法院刑事第二庭
                                  審判長法官  陳  錫  奎
                                        法官  洪  清  江
                                        法官  李  伯  道
                                        法官  洪  文  章
                                        法官  花  滿  堂
      右正本證明與原本無異
                                              書  記  官
中      華      民      國    九十一    年      九      月      十      日
